【裁判字號】    90,交上訴,199
【裁判日期】    901227
【裁判案由】    公共危險等
【裁判全文】
臺灣高等法院刑事判決                            九十年度交上訴字第一九九號
    上  訴  人
    即  被  告  甲○○
    選任辯護人  陳億娟
右上訴人因公共危險等案件，不服臺灣板橋地方法院九十年度交訴字第八二號，中華
民國九十年十月二十六日第一審判決（起訴案號：臺灣板橋地方法院檢察署九十年度
偵字第一０三七０號）提起上訴，本院判決如左：
    主  文
原判決關於服用酒類不能安全駕駛動力交通工具而駕駛及定應執刑均撤銷。
甲○○服用酒類，不能安全駕駛動力交通工具而駕駛，處有期徒刑參月。
其他上訴駁回。
前開第貳項撤銷改判部分及第參項上訴駁回部分，所處之刑，應執行有期徒刑玖月。
緩刑伍年。
    事  實
一、甲○○前曾因犯偽造文書案件，經臺灣板橋地方法院於民國（下同）八十四年三
    月二十日判處有期徒刑一年，於八十四年七月二十八日執行完畢（未構成累犯）
    。仍不知自我警惕，於九十年六月十一日晚間十一時許，在臺北縣新莊市○○路
    ○○路邊攤與友人飲用啤酒多瓶後，已達不能安全駕駛動力交通工具之程度，猶
    執意於翌（十二）日凌晨駕駛ＤＵ─七七０八號自小客車欲返回住家，沿臺北縣
    土城市○○路往明德路方向行駛，途經臺北縣土城市○○路○段與明德路口時，
    遇行進方向之燈號為紅燈，本應注意汽車行駛至交岔路口，應遵守燈光號誌指示
    ，而依當時情形並無不能注意之情事，竟因酒醉意識模糊闖越紅燈；適有王鈞生
    駕駛車號Ｐ六─五四九三號自用小客車搭載同事乙○○，沿金城路往中和方向前
    進行經該路口，因超速行駛閃避不及而與闖越紅燈之甲○○所駕駛自小客車發生
    撞擊，致使車內之乘客乙○○因而受有左大腿內側挫瘀傷之傷害（被訴過失傷害
    部分經撤回告訴後，業由原審判決公訴不受理確定）。詎甲○○於駕車肇事致使
    乙○○受傷後，並未下車處理善後，猶駕車逃離現場。旋經王鈞生駕車從後追趕
    ，直至臺北縣土城市○○街一六五巷十二號前，始將甲○○攔下；嗣經警方獲報
    趕往現場處理，並測得甲○○呼氣酒精值達每公升零點五九毫克，而查獲。
二、案經王鈞生訴請臺北縣警察局土城分局報請臺灣板橋地方法院檢察署檢察官偵查
    起訴。
    理  由
一、訊據被告甲○○對於前揭酒後駕車肇事之犯罪事實坦承不諱，但矢口否認有闖越
    紅燈及肇事逃逸之行為，辯稱：伊係於綠燈過去，並未闖越紅燈；伊有遭人搶奪
    二次之經歷，因怕有危險，於肇事後想自行修理始駕車離開現場，並無逃逸之意
    ；又，王鈞生所駕車輛安全氣囊已然爆開，最後經拖吊始能離開現場，顯見該車
    並未能追逐被告，伊係發現車子怪怪的下車察看，他們才過來說我撞到人，如果
    伊要跑就不用開進死巷內；且伊肇事後並不知有人受傷，所為核與肇事致人受傷
    而逃逸之規定不符云云。惟查：
  (一)被告確實有於前開時地，飲酒後已達不能安全駕駛動力交通工具之程度仍駕駛車
    輛之犯行，除據其坦承在卷外，並有酒精濃度測試紙、測試觀察紀錄表各一紙附
    在偵查卷第五頁、第六頁可參。此部分被告之自白核與事實相符，自屬可信。
  (二)案件發生時，因事出突然，一般行為人大都未及思考如何勾串卸責，且多有願為
    個人錯誤行為負責之意思，故該時之陳述因未經隱瞞掩飾，較與事實相近，而屬
    可信，此為案重初供之根據。被告於警訊中即供陳：因為伊當時知道自己有喝酒
    ，車子又沒有保險，所以認為自己修理車子，就自行離去；... 伊有喝酒且又是
    對方來撞伊，伊直覺認為自行修理就好云云（見偵查卷第三頁背面）。在檢察官
    偵查中又供陳：伊是闖黃燈，伊承認有過失等語（見偵查卷第二十七頁）。在原
    法院審理中仍供陳：因為當時伊有喝酒，伊車輛被人撞到，伊想就算了；... 伊
    是希望伊有誠意過失傷害部分有與告訴人和解，公共危險部分伊沒有意見云云（
    見原審卷第二十五頁）。直至本院審理中始委由辯護人具狀辯解：伊係於綠燈過
    去，並未闖越紅燈；伊有遭人搶奪二次之經歷，因怕有危險始駕車離開現場等語
    ；核與其在警訊、檢察官偵查及原法院審理中所述，並不相符，已得見其推諉卸
    責之情。
  (三)次查，被告未依燈號闖越紅燈行駛，肇事後又駕車逃逸之事實，業據告訴人王鈞
    生、乙○○於警訊及原法院審理中指證甚詳，並有道路交通事故調查報告表、肇
    事現場暨雙方車損照片等件附卷可資佐證（見偵查卷第十七頁至第二十三頁）。
    又，一般駕駛人對於交通事故之車損責任，均會堅持辨明，決無對他人過失之重
    大肇事損壞，亦自願承擔修復費用之理，此為週知之事實。被告在警訊及檢察官
    偵查中已坦承本件交通事故發生後，並未停車查看等情；在本院審理中又陳明渠
    經濟拮拒，財務並非寬裕；另觀諸肇事車損照片，被告所駕駛之ＤＵ─七七０八
    號自小客車因遭重力撞擊，車體中央已有彎曲現象，右側前、後車門均已嚴重凹
    陷，修復費用絕非戔戔之數。乃其於肇事後，在認定對方亦有超速過失之情狀下
    ，除甘願負擔自己車損外，又賠償受傷之被害人乙○○新臺幣（下同）一千二百
    元；再賠償對方車輛所有人王鈞生八萬元，以謀得和解（見原審卷第三十一頁、
    第三十二頁）；顯見其深知理虧情虛。證人王鈞生、被害人乙○○之前揭指證，
    應非出自編撰，而可採信。被告未依燈號闖越紅燈行駛，肇事後又駕車逃逸之事
    實，已灼然可見。本件經送請臺灣省臺北縣區車輛行車事故鑑定委員會鑑定結果
    ，以：「被告酒後超過標準駕駛自小客車闖紅燈行駛，且肇事後逃逸」為肇事原
    因，而同此認定，亦有九十九月十九日北鑑字第九０一八五四號鑑定意見書在卷
    可稽（見原卷第十五頁）。
  (四)再查，被告肇事駕車逃逸後，經王鈞生駕車追逐始行攔獲之事實，另據告訴人王
    鈞生、乙○○於警訊及原法院審理中指證在卷。即被告於警訊中亦曾供稱：我覺
    得車子可能損壞而下車查看，才知道對方也跟來云云（見偵查卷第四頁背面）；
    在本院審理中又供陳其停車見王鈞生隨後而來之地點係在一死巷內等語（見本院
    九十年十二月二十日審理筆錄）。因之，證人王鈞生於被告肇事後即隨後追趕，
    至被告於慌亂中將車輛開入死巷內，始為王鈞生攔獲，已無庸置疑。被告所辯：
    王鈞生所駕車輛安全氣囊已然爆開，最後經拖吊始能離開現場，顯見該車並未能
    追逐被告等語，亦非實情，而不足採。
  (五)汽車以汽油引擎為動力之來源，依肇事雙方之中型車輛觀之，其引擎之最大扭力
    均在七十匹馬力以上，此亦為週知事實。因汽油引擎動力之鉅大，及被告當時係
    以時速四十公里前進（偵查卷第三頁背面），證人王鈞生更係超速行駛，另參諸
    肇事後雙方車輛均遭受嚴重損壞觀之，應可得見肇事時雙方車輛衝撞力量之強大
    ；衡諸常情亦可得見可能因此衝撞而導致人員受傷。被告所辯：伊肇事後並不知
    有人受傷，核與肇事致人受傷而逃逸之規定不符云云，顯與常理有違，而不足採
    。
  (六)至於，本案肇事時現場各車道遵行方向之燈號狀況如何，並非事後可依主管交通
    機關之官方紀錄即得為查證之事項；辯護意旨請求向台北縣交通局查詢事故發生
    時之交通號誌變話狀況，自屬無稽。又，被告肇事時，其遵行車道之燈號應為紅
    燈，已如前述；選任辯護人以臺灣省臺北縣區車輛行車事故鑑定委員會鑑定書率
    爾認定被告闖紅燈為由，請求將本案再送請臺灣省車輛行車事故覆議鑑定委員會
    覆議乙節，本院亦認無此必要，併此敘明。
  (七)綜上所述，被告酒後駕車及肇事逃逸犯行罪證已臻明確，犯行堪以認定。
二、核被告甲○○所為，分別係犯刑法第一百八十五條之三之酒後駕車罪及同法第一
    百八十五條之四駕駛動力交通工具肇事逃逸罪。被告所犯上開二罪，犯意各別，
    行為互殊，應予分論併罰。
三、原審判決：
  (一)就被告服用酒類不能安全駕駛動力交通工具而駕駛部分據以論罪科刑，固非無見
    。惟查，汽車駕駛人，無駕駛執照駕車、酒醉駕車、吸食毒品或迷幻藥駕車、行
    駛人行或行經人行穿越道不依規定讓行人優先通行，因而致人受傷或死亡，就因
    而致人受傷或死亡部分，依法應負刑事責任者，方得加重其刑至二分之一，此觀
    諸道路交通管理處罰條例第八十六條第一項規定之規定自明。本案被告被訴過失
    傷害部分經被害人撤回告訴後，業由原審判決公訴不受理確定，已如前述。乃原
    判決竟另就酒醉駕車部分亦依道路交通管理處罰條例第八十六條第一項規定加重
    其刑，於法自有未合。被告之上訴意旨執以指摘原判決此部分不當，為有理由，
    應由本院將原判決有關此部分撤銷改判。爰審酌被告酒後駕車在道路上行駛，對
    一般往來之公眾及駕駛人自身皆具有高度危險性，惟其於犯罪後坦承犯行等一切
    情狀，處有期徒刑參月。
  (二)就被告肇事致人受傷而逃逸部分，適用刑法第一百八十五條之四之規定，並審酌
    服用酒類，已處於不能安全駕駛動力交通工具之狀態，仍駕駛車輛，嗣於肇事後
    並駕車逃逸，企圖推卸責任等一切情狀，量處有期徒刑八月。其認定事實、適用
    法律及量處刑期均為妥適。被告之上訴意旨否認犯罪，又誤認原判決有依道路交
    通管理處罰條例第八十六條第一項規定加重其刑，執以指摘原判決此部分不當，
    為無理由，應予駁回。
  (三)撤前述銷改判部分及上訴駁回部分，所處之刑，依法定其應執行刑為有期徒刑玖
    月。
四、末查，被告甲○○前雖曾因犯偽造文書案件，經臺灣板橋地方法院於八十四年三
    月二十日判處有期徒刑一年，於八十四年七月二十八日執行完畢；然於執執行完
    畢後，五年以內未曾受有期徒刑以上刑之宣告，有本院被告全國前案紀錄表一件
    在卷可證。其審判中飾詞卸責否認有肇事致人受傷而逃逸犯行，態度雖有欠佳；
    然被告罹有二尖辮疾患，並有焦慮狀態，有亞東紀念醫院診斷證明書在卷可證；
    且本案終究係因被告一時酒後失慎而誤觸刑章，其惡性尚非重大，犯後亦已與被
    害人達成和解賠償被害人損害，被害人表示不予追究；經此論罪科刑當知所警惕
    ，信無再犯之虞；本院因認被告所處之刑，以暫不執行為適當，爰併宣告緩刑五
    年，以啟自新。
據上論斷，應依刑事訴訟法第三百六十八條、第三百六十九條第一項前段、第三百六
十四條、第二百九十九條第一項前段，刑法第一百八十五條之三、第五十一條第五款
、第七十四條第二款，判決如主文。
本案經檢察官田炳麟到庭執行職務。
中      華      民      國    九十      年     十二     月    二十七    日
                              臺灣高等法院刑事第十二庭
                                  審判長法  官   劉  景  星
                                        法  官   陳  志  洋
                                        法  官   陳  博  志
右正本證明與原本無異。
肇事逃逸部分如不服本判決應於收受送達後十日內向本院提出上訴書狀，其未述上訴
之理由者並得於提起上訴後十日內向本院補提理由書（均須按他造當事人之人數附繕
本）。
不能安全駕駛部分不得上訴。
                                 書記官  陳  嘉  文
中    華    民    國     九十     年   十二         月     二十七       日
附錄  本判決論罪科刑法條：
刑法第一百八十五條之三：
服用毒品、麻醉藥品、酒類或其他相類之物，不能安全駕駛動力交通工具而駕駛者，
處一年以下有期徒刑、拘役或三萬元以下罰金。
刑法第一百八十五條之四：
駕駛動力交通工具肇事，致人死傷而逃逸者，處六月以上五年以下有期徒刑。


司法院資訊處製作；財團法人民間司法改革基金會備份。
